【裁判字號】    97,訴,1962
【裁判日期】    990223
【裁判案由】    詐欺等
【裁判全文】
臺灣臺北地方法院刑事判決              97年度訴字第1962號
公  訴  人  臺灣臺北地方法院檢察署檢察官
被      告  辛○○
            壬○○
            丑○○
上列三人共同
選任辯 護 人  鍾耀盛律師
上列被告因詐欺等案件，經檢察官提起公訴（96年度偵續二字第
38號、97年度偵字第21395號），本院判決如下：
    主  文
辛○○、壬○○、丑○○均無罪。
    理  由
一、公訴意旨略以：被告辛○○與被告壬○○為母子關係，被告
    丑○○則為被告壬○○之妻。緣被告辛○○與甲○○有同居
    關係，因甲○○肺癌末期行動不便，其等基於意圖為自己不
    法所有之概括犯意聯絡，自民國93年4月8日起至同年5月27
    日止，未經甲○○之授權，連續由被告辛○○持存摺及印章
    ，於附表所示編號一至七之時間前往國泰世華商業銀行（下
    稱國泰世華銀行）復興分行冒用甲○○之名義，偽填取款憑
    條及匯款單，並盜蓋甲○○之印章，交付銀行承辦人員而行
    使之，進而提領如附表所示編號一至七之款項，銀行承辦人
    員誤信辛○○業已取得甲○○授權，依其指示交付現金或轉
    入被告壬○○、被告辛○○國泰世華商業銀行帳戶（詳如附
    表所示），足生損害於甲○○，並於93年5月10日以後，推
    由被告丑○○於附表所示編號八至十三之時間，以相同方式
    至國泰世華銀行復興分行，連續提領如附表所示編號八至十
    三之款項，其中部分款項假意匯入甲○○第一商業銀行（下
    稱第一商業銀行）光復分行帳戶之款項，旋持金融卡佯裝有
    權提領款項之人，前往自動櫃員機插入金融卡並輸入密碼後
    ，將上開帳戶內款項提領一空，嗣甲○○於93年5月31日19
    時55分病逝後，經其子乙○○、丁○○清查甲○○遺產始知
    上情，因認被告辛○○、壬○○、丑○○均涉犯刑法第339
    條第1項之詐欺取財罪嫌及同法第216條、第210條之行使偽
    造私文書罪嫌。
二、按犯罪事實應依證據認定之，無證據不得認定犯罪事實；不
    能證明被告犯罪者，應諭知無罪之判決，刑事訴訟法第154
    條第2項、第301條第1項分別定有明文。又認定不利於被告
    之事實，須依積極證據，苟積極證據不足為不利於被告事實
    之認定時，即應為有利於被告之認定，更不必有何有利之證
    據；事實之認定，應憑證據，如未能發現相當證據，或證據
    不足以證明，自不能以推測或擬制之方法，以為裁判之基礎
    ，最高法院30年上字第816號、40年台上字第86號判例意旨
    可資參照。次按刑事訴訟法第161條規定，檢察官就被告犯
    罪事實，應負舉證責任，並指出證明之方法。因此，檢察官
    對於起訴之犯罪事實，應負提出證據及說服之實質舉證責任
    。倘其所提出之證據，不足為被告有罪之積極證明，或其闡
    明之證明方法，無從說服法官以形成被告有罪之心證，基於
    無罪推定之原則，自應為被告無罪判決之諭知，最高法院92
    年台上字第128號判例意旨足參。復按刑法偽造文文書罪，
    以無製作權人冒用他人名義製作該文書為構成要件，如行為
    人係基於他人之授權委託，即不能謂無製作權，而此所謂授
    權委託，當然包括空白授權及概括授權，最高法院47年臺上
    字第226號判例意旨參照。
三、公訴意旨認被告辛○○、壬○○、丑○○涉犯前開罪嫌，無
    非係以：被告辛○○、壬○○、丑○○之供述、證人己○○
    之證述、證人陳美如於偵查中之證述、證人寅○於本院審理
    時之證述、甲○○之國泰世華商業銀行復興分行93年4月至5
    月間之交易明細、甲○○之第一商業銀行93年4月1日至4月
    30日止之交易明細、馬偕紀念醫院函文及後附病歷影本，為
    其論據。訊據被告辛○○固坦承其有於如附表編號一至編號
    七所示之時間，至臺北市○○○路○段248號國泰世華商業銀
    行（下稱國泰世華銀行）復興分行，填寫如附表編號一至編
    號七「私文書」欄所示之取款憑條、存入憑條，並在其上蓋
    用甲○○之印章，以如附表編號一至編號七所示之方式，自
    甲○○所開立之國泰世華銀行復興分行帳號000000000000號
    帳戶（以下逕稱甲○○之國泰世華復興分行帳戶）內，提匯
    如附表編號一至編號七所示「金額」欄款項之事實；被告丑
    ○○亦坦承其有於如附表編號八至編號十三所示之時間，至
    上開國泰世華銀行復興分行，填寫如附表編號八至編號十三
    「私文書」欄所示之取款憑條、匯出匯款用紙，並在其上蓋
    用甲○○之印章，以如附表編號八至編號十三所示之方式，
    自甲○○之國泰世華復興分行帳戶內，提匯如附表編號八至
    編號十三所示「金額」欄款項之事實，惟均堅決否認有何行
    使偽造私文書及詐欺取財之犯行，被告辛○○辯稱：伊與甲○○同居約20餘年，日常生活費用均是由甲○○負擔，甲○○銀行帳戶的印章、存摺都是由甲○○親自保管，甲○○請
    伊幫忙提錢時，才會將銀行帳戶之存摺、印鑑交給伊，甲○○通常是在臺北市○○路○段26號2樓之辦公室內或2人同居
    之臺北市○○○路○段151巷22號2樓之住處內將存摺、印章
    交給伊。93年4、5月間，甲○○雖然因病體力不佳、行動不
    便，但意識依然清楚，仍然自己掌控財務。如附表編號一至
    編號七所示之款項，均係伊依照甲○○之指示而為提領或轉
    匯，甲○○也有將其國泰世華復興分行帳戶之存摺、印章交
    付與伊，以便伊提領上揭款項，伊依照甲○○之指示，到銀
    行處理完畢後，當日就將該帳戶之存摺、印章，及提出之現
    金交與甲○○，甲○○並未告知伊領現或轉帳之用途或目的
    ，故伊以如附表編號一或編號七所示之方式，自甲○○之國
    泰世華復興分行帳戶內提領或轉帳如附表編號一至編號七所
    示之款項，均係基於甲○○之授權而為，並無行使偽造私文
    書，亦無詐欺取財等語。被告壬○○辯稱：伊雖有開立國泰
    世華銀行復興分行帳號000000000000號之帳戶，惟該帳戶係
    證券買賣之劃撥交割帳戶，伊開立該帳戶後至甲○○去世前
    ，伊並未親自使用該帳戶，而是交由伊母親即被告辛○○處
    理，故伊對被告辛○○轉帳至伊前揭帳戶一事並不知情，亦
    不知轉帳之目的為何等語。被告丑○○則辯稱：伊於如附表
    編號八至編號十三所示時間之前一日晚上，帶小孩至甲○○
    與被告辛○○同居之前揭建國北路住處探望甲○○時，甲○○即將他的國泰世華復興分行帳戶之存摺、印章交給伊，請
    伊代為跑腿，並交代伊以如附表編號八至編號十三所示之方
    式，提領或轉匯如附表編號八至編號十三所示之款項，同時
    告知伊如附表編號九所示提領之現金新臺幣（下同）50萬元
    、如附表編號十所示提領現金中之40萬元，係給伊當作小孩
    的教育基金，要伊自行存好。伊遂依照甲○○之指示，於如
    附表編號八至編號十三所示之時間，至銀行處理匯款或提領
    現金之事宜，處理完畢之當日晚上，伊帶小孩再去探望甲○○時，伊即將前開存摺、印章、匯款單據之收執聯、所領得
    除甲○○表明要給小孩當作教育基金外之現金交與甲○○收
    受，至於為何要以如附表編號八至編號十三所示之方式提領
    款項，伊並不知道，伊完全是遵照甲○○之指示授權而為，
    伊並無行使偽造私文書或詐欺取財等語。是本案應審究者厥
    為，被告辛○○、丑○○填製前揭取款憑條、存入憑條、匯
    出匯款用紙，並蓋用甲○○之印章，從而提領或轉匯上開款
    項，是否均係依照甲○○之指示、授權而為。
四、證據能力：
    按被告以外之人於審判外之言詞或書面陳述，除法律有規定
    者外，不得作為證據。被告以外之人於審判外之陳述，雖不
    符刑事訴訟法第159條之1至第159條之4之規定，而經當事人
    於審判程序同意作為證據，法院審酌該言詞陳述或書面陳述
    作成時之情況，認為適當者，亦得為證據；當事人、代理人
    或辯護人於法院調查證據時，知有第159條第1項不得為證據
    之情形，而未於言詞辯論終結前聲明異議者，視為有前項之
    同意。刑事訴訟法第159條第1項、第159條之5分別定有明文
    。查本院以下所引用之證據，檢察官、被告3人、辯護人於
    本院言詞辯論終結前，均未對於其證據能力聲明異議，而視
    為同意該等證據具有證據能力，本院審酌各該言詞或書面陳
    述作成時之情況，認亦無違法或不當之情事，是均具有證據
    能力。
五、經查：
  (一)被告辛○○有於如附表編號一至編號七所示之時間，至臺北
    市○○○路○段248號國泰世華銀行復興分行，填寫如附表編
    號一至編號七「私文書」欄所示之取款憑條、存入憑條，並
    在其上蓋用甲○○之印章，以如附表編號一至編號七所示之
    方式，自甲○○之國泰世華復興分行帳戶內，提領如附表編
    號一至編號七所示「金額」欄款項；被告丑○○有於如附表
    編號八至編號十三所示之時間，至國泰世華銀行復興分行，
    填寫如附表編號八至編號十三「私文書」欄所示之取款憑條
    、匯出匯款用紙，並在其上蓋用甲○○之印章，以如附表編
    號八至編號十三所示之方式，自甲○○之國泰世華復興分行
    帳戶內，提領如附表編號八至編號十三所示「金額」欄款項
    等情，業據被告辛○○、丑○○供承無誤，並有如附表編號
    一至編號十三「私文書」欄所示之取款憑條、存入憑條、匯
    出匯款用紙影本附卷可稽（見他字卷第12頁至第33頁）、甲○○國泰世華銀行復興分行帳號000000000000號帳戶於93年
    4 月至5月間之交易明細（見偵字卷第20頁至第22頁）、國
    泰世華商業銀行95年1月25日（95）國世銀業控字第0101號
    函及檢附之辛○○國泰世華復興分行帳號000000000000號帳
    戶之歷史交易明細（見偵續卷第118頁至第119頁、第147頁
    至第187頁）、壬○○國泰世華復興分行帳號000000000000
    號帳戶之歷史交易明細（見偵續卷第188頁至第191頁）、第
    一商業銀行光復分行98年2月17日一光字第23號函所檢附之
    甲○○第一商業銀行光復分行活存帳號00000000000號帳戶
    之歷史交易明細（見本院卷(一)第106頁至第114頁）、內政部
    警政署刑事警察局96年5月17日刑鑑字第0960061465號鑑定
    書（見偵續一卷第79頁至第81頁）各1份附卷可考，固堪信
    為真實。
  (二)再被告辛○○與甲○○自76年間即為男女朋友，並於甲○○
    第二任配偶過世後之83年間開始同居，至甲○○於93年間過
    世時2人已相伴逾15年，且同居約10年之情，業據被告辛○○、壬○○供承不諱，核與證人即甲○○之三子丁○○（見
    本院卷(二)第22頁）、證人即甲○○之次子乙○○（見本院卷
    (二)第62頁）、證人即甲○○第二任配偶之子庚○○（見本院
    卷(二)第27頁反面、第31頁反面）於本院審理時就此部分之證
    述大致相符，並有被告辛○○與甲○○於76年6月10日共同
    所書立之合約書1紙附卷可考（見偵續卷第39頁）。參以該
    合約書第4點記載「此後女方母子之生活費用全部由男方負
    全責扶養」，且甲○○亦陸續有替被告辛○○購買保險，或
    列被告辛○○為甲○○人壽保險之受益人等情，有上開合約
    書1紙（見偵續卷第39頁）、國泰人壽保險股份有限公司辛○○「國泰雙禧年年終身險」91年3月續期保費送金單、人
    壽保險單（見偵續二卷第159頁、第163頁）、國泰人壽保險
    股份有限公司辛○○「新一代情110」91年3月續期保費送金
    單、人壽保險單（見偵續二卷第160頁、第164頁）、華泰商
    業銀行97年11月21日（97）華泰總光復字第09814號函暨檢
    附之支票（票號：AA0000000）影本（見本院卷(一)第17-1頁
    至第17-2頁）、國泰人壽保險股份有限公司98年4月17日國
    泰字第0980040623號函所檢附之甲○○「金如意養老」壽險
    要保書（保單號碼：0000000000號）（見本院卷(一)第135頁
    至第138頁）各1份存卷足憑，基上，堪認被告辛○○與甲○○間雖無法律上之婚姻關係，然確為事實上之夫妻，且相伴
    同居已達10年之久，彼此間之感情甚篤、情誼亦屬深厚無疑
    。
  (三)而甲○○除其華泰銀行之再發產業保險代理人有限公司支票
    帳戶、個人活期儲蓄帳戶之存摺、印章係交由其員工己○○
    保管外，其第一商業銀行光復分行帳號00000000000號帳戶
    （以下逕稱甲○○之第一銀行光復分行帳戶）之存摺、印章
    、金融卡，及其國泰世華復興分行帳戶之存摺、金融卡、92
    年10月變更印鑑後之印章，均係由甲○○自行保管，且甲○○之財務管理均是由其自己主導掌控等情，業據證人己○○
    於偵查中及本院審理時證述綦詳（見偵字卷第95頁至第96頁
    、本院卷(一)第189頁反面、第190頁反面至第191頁反面）。
    核與證人丁○○於本院審理時證稱：甲○○均是自己處理他
    的金錢等語（見本院卷(二)第21頁反面）；證人庚○○於本院
    審理時證稱：甲○○金錢之收入、金錢往來都習慣自己處理
    等語（見本院卷(二)第27頁反面）；證人乙○○於本院審理時
    證稱：甲○○對於金錢管理是很清楚，且會很有計畫的，他
    的錢也不讓我們小孩去接觸，他會自己管理，且甲○○的現
    金存款、股票等都是他在掌控，有時他也會請證人己○○幫
    他跑腿等語（見本院卷(二)第61頁反面、第62頁反面）；證人
    即甲○○之長子丙○○於本院審理時證稱：甲○○生前都是
    自己管理財產等語（見本院卷(二)第65頁）大致相符，是被告
    辛○○辯稱：伊與甲○○同居約20餘年，日常生活費用均是
    由甲○○負擔，甲○○銀行帳戶的印章、存摺都是由甲○○
    親自保管等語，尚非子虛。
  (四)又甲○○曾於93年4月19日，因肺癌併腎上腺轉移、皮下轉
    移，入住馬偕紀念醫院（下稱馬偕醫院）安寧病房接受安寧
    緩和醫療，當時甲○○意識清楚，可坐輪椅外出，口語表達
    清楚，有判斷能力，於同年月22日出院；直至93年5月31日
    上午11時許，甲○○因腹瀉症狀，經臺北市政府消防局緊急
    送至馬偕醫院救治，並因急性腎衰竭、血鉀過高、疑似敗血
    症等原因入住安寧病房，嗣於當日晚上7時55分因上述病症
    引發心肺衰竭而在該院內病逝等情，有馬偕紀念醫院93年12
    月30日馬院醫腫字第934039號函及所檢附之病歷摘要、安寧
    療護病患生理問題評估、計畫及護理記錄表、馬偕紀念醫院
    安寧療護住院摘要（見偵字卷第6頁至第18頁），及臺北市
    政府消防局94年11月23日北市消指字第09434540300號函所
    檢附之臺北市政府消防局93年5月31日救護紀錄（見偵續字
    卷第41頁至第42頁）各1份附卷可稽。另觀之該份救護紀錄
    上所示，病患主訴一欄僅記載「腹瀉」，並未勾選「昏迷無
    知覺」，且證人乙○○於本院審理時亦證稱：「（問：就你
    與甲○○生前相處的這段期間，甲○○的精神狀況如何？）
    一直到93年4月19日到22日甲○○住在安寧病房期間，他的
    精神狀況是清楚的，而我大概是當年四月底回英國；（問：
    甲○○在跟你們買菜、打麻將時，他的記憶力、理解力、反
    應的狀況？）精神層次是蠻好的，就是體力比較差」等語（
    見本院卷(二)第61頁反面、第63頁）；證人庚○○於本院審理
    時亦證稱：甲○○過世前半個月之神智都很清楚，生活可以
    自理，還可以去上班，藥物也可自行服用等語綦詳（見本院
    卷(二)第29頁），是被告辛○○辯稱：甲○○於93年5月31日
    入院前之意識均為正常等語，並非全然無據。
  (五)佐以甲○○於93年5月4日、同年5月19日均曾委託保管其華
    泰商業銀行帳號0000000000000號帳戶存摺、印章之證人己○○，分別於上開時間，持其上開存摺、印章至華泰商業銀
    行，並代為填寫取款憑條、跨行匯款申請書且蓋印，以分別
    匯款320,000元與證人丁○○，及提領現金353,675元交付甲○○之情，業據證人己○○於本院審理時證稱：93年5月4日
    之華泰銀行存摺存款取款憑條、華泰銀行跨行匯款申請書；
    93 年5月19日華泰銀行存摺存款取款憑條均為伊所寫，但這
    都是甲○○叫伊去取款的，甲○○叫伊怎麼做，伊就怎麼做
    等語綦詳（見本院卷(一)第190頁反面至第191頁），核與證人
    丁○○於本院審理時證稱：93年5月4日之匯款，係伊跟甲○○借的，甲○○答應後，再請證人己○○匯款等語大致相符
    （見本院卷(二)第25頁反面），並有華泰商業銀行98年3月10
    日（98）華泰總光復字第02058號函暨檢附之甲○○華泰銀
    行開戶資料、華泰銀行93年5月4日存摺取款憑條、華泰銀行
    93 年5月4日跨行匯款申請書、華泰銀行93年5月19日存摺取
    款憑條（見本院卷(一)第151頁至第155頁）各1份附卷可考。
    又甲○○於93年5月28日之家族聚會上，尚且交付1紙面額50
    萬元之支票與證人庚○○，以購買治療藥物之情，亦據證人
    庚○○於本院審理時證稱：「（問：93年5月28日、29日到
    31 日甲○○往生前幾天，你都有跟甲○○聚會嗎？）有；
    （問：聚會時甲○○有交1張50萬元支票，透過辛○○交給
    甲○○，由甲○○再交給你這張支票？）有這張支票，但沒
    有提兌，那支票是要購買藥物」等語（見本院卷(二)第28頁反
    面）；證人丁○○於本院審理時證稱：甲○○有開1張50萬
    元之支票給庚○○買藥，但還沒來得及兌現，甲○○就已經
    往生等語（見本院卷(二)第23頁反面）明確，足認甲○○於93
    年5 月28日以前，其意識狀態均屬正常，非但仍能清楚掌控
    自身財務，亦會委託他人跑腿至銀行代為處理款項之領匯，
    而觀諸被告辛○○所為如附表編號一至編號七所示提匯款之
    時間，係自93年4月8日至93年5月10日；被告丑○○所為如
    附表編號八至編號十三所示提匯款之時間，係自93年5月14
    日至93年5月26日，均在甲○○意識清楚，且仍能清楚掌控
    自身財務之期間，輔以被告丑○○所為如附表編號九、十、
    十二、十三所示轉帳至甲○○第一銀行光復分行帳戶之款項
    ，均分別於翌日又再轉匯部分款項至第三人癸○○所開立之
    聯邦商業銀行臺北分行帳號000000000000號帳戶（附表編號
    九、十二、十三部分），及第三人陳美如所開立之中國信託
    商業銀行帳號000000000000號帳戶內（附表編號十部分）之
    情，有甲○○之第一銀行光復分行帳戶未登摺帳項查詢清單
    （見偵字卷第58頁反面至第59頁反面）、聯邦商業銀行臺北
    分行94年11月24日（94）聯台北字第0322號函暨檢附之存款
    存摺客戶資料查詢單（見偵續卷第50頁至第51頁）、中國信
    託商業銀行94年11月22日中信銀集作字第948132213213號函
    （見偵續卷第53頁至第54頁）各1份在卷足憑，而上開第三
    人癸○○、陳美如所開立之2帳戶於93年5月間均是出借與第
    三人戊○○使用乙情，亦據證人陳美如於偵查中（見偵續卷
    第68頁至第69頁）；證人即第三人癸○○之子子○○於本院
    審理時（見本院卷(二)第126頁至第127頁反面）證述明確，又
    被告丑○○、辛○○於本院審理時均供稱：伊不認識戊○○
    ，亦無向戊○○借用帳戶使用等語；被告壬○○於本院審理
    時供稱：戊○○是甲○○之朋友，甲○○在SARS期間曾介紹
    伊擔任戊○○之司機，月薪4萬元，後來戊○○付不出薪水
    ，伊就沒做了，離職之時間約是在甲○○過世時，伊和戊○○之間並無債務關係，伊也沒有向戊○○借帳戶使用等語（
    見本院卷(二)第148頁反面至第149頁），且卷內復查無積極證
    據足資證明前開2帳戶係被告3人所能掌控支配乙情，則果若
    被告3人係未經甲○○同意即擅自挪用其帳戶內之款項，以
    達據為己有之目的，又如何會將部分款項輾轉匯出至與其等
    無甚關連之帳戶內？是被告辛○○、丑○○均辯稱：其等填
    寫如附表所示之取款憑條、存入憑條、匯出匯款用紙，並蓋
    用甲○○之印章，從而提領或轉匯上開款項，均係依照甲○○之指示、授權等語，尚非無稽。
  (六)又甲○○之國泰世華復興分行帳戶、第一銀行光復分行帳戶
    之存摺、印章、金融卡均由其自行保管，且至少於93年5月
    28日前，甲○○之意識狀態均屬正常，仍係自己主導掌控自
    身財務等情，已如上述，則倘若被告辛○○、丑○○如附表
    所示提領款項之行為，並非經過甲○○之指示、授權，而係
    其等擅自為之，甲○○事後如何能不對其等為追究，或向其
    他子女反應上情？況且，甲○○與被告辛○○為事實上之夫
    妻，且同居已達10年之久，而甲○○本有委託他人跑腿至銀
    行代為處理款項領匯之習慣等情，業如前述，參以甲○○係
    9年8月生，有上開馬偕醫院病歷資料1份在卷可稽（見偵字
    卷第15頁），其於93年4、5月間已高齡83歲，尚且患有前揭
    疾病，故其因行動遲緩、不便，無法親自前往銀行辦理如附
    表所示款項之提匯，而委託陪伴照料其起居之同居伴侶即被
    告辛○○，與彼此互有往來、探視省親之被告辛○○之兒媳
    即被告丑○○，持其存摺、印章代為前往銀行辦理如附表所
    示款項之提匯，尚與常情不相違背。再者，甲○○於93 年4
    、5月間既已高齡83歲，其名下之不動產復早已移轉與其元
    配子女之情，亦據證人丁○○（見本院卷(二)第22頁、第25頁
    反面）、庚○○（見本院卷(二)第28頁）、乙○○（見本院卷
    (二)第61頁）於本院審理時證述詳實，而被告辛○○與甲○○
    之子女感情不甚融洽乙節，業據證人乙○○（見本院卷(二)第
    63頁反面至第64頁）、丁○○（見本院卷(二)第26頁）證述明
    確，是若甲○○因自己身體狀況不佳，而將其所有之部分現
    金，透過如附表編號一至編號七所示之方式，以達到私下安
    排照料與其相伴逾15年，且於病榻前不離不棄照顧自己，感
    情甚篤之被告辛○○，於其自己百年後之生活所需，甚且愛
    屋及烏，於被告丑○○替其提領現金後，將總計90萬元之現
    金交與被告丑○○作為被告辛○○兒孫之教育基金，亦與一
    般人倫、民情無所違背。況扣除如附表所示之款項外，甲○○所留下之遺產總額共計有18,145,495元之情，有財政部臺
    北市國稅局98年10月8日財北國稅資字第0980254279號函暨
    被繼承人甲○○遺產稅申報及核定資料影本1份（見本院卷
    (二)第40頁至第55頁）存卷足考，則如附表編號一至編號七所
    示，及如附表編號八至編號十三扣除轉入甲○○第一銀行光
    復分行帳戶部分所示共計6,494,148元之款項，與前揭2數額
    加總之結果（即24,639,643元）相較，其比例約為該總額之
    4分之1，實難謂甲○○有獨厚被告3人，甚或憑此遽認被告3
    人係未經甲○○之授權而共同為如附表所示款項之提匯。是
    被告3人上開所辯，尚難謂與常情相悖逆。
  (七)至證人己○○雖於偵查中證稱：伊有見過甲○○填寫取款條
    ，請被告辛○○去銀行幫他辦理之情形，這是甲○○健康情
    形還好時的事情等語（見偵字卷第96頁），惟證人己○○於
    本院審理時亦證述：「（問：甲○○如果要簽發支票或是要
    領錢時，是怎樣指示你？）...，是我去幫他領的，取款條
    也是我幫他寫的」；「93年5月4日之華泰銀行存摺存款取款
    憑條、華泰銀行跨行匯款申請書；93年5月19日華泰銀行存
    摺存款取款憑條均為伊所寫，但這都是甲○○叫伊去取款的
    」；「（問：你有無看過甲○○填寫取款條請辛○○去銀行
    幫他處理的情況？）我不知道，因為甲○○辦公室是在二樓
    ，所以我沒有看過」等語綦詳（見本院卷(一)第190頁至第191
    頁、第194頁），足認甲○○生前確有委託他人至銀行代為
    填寫銀行單據，以處理款項領匯之情甚明，參以一般常人委
    託他人代為處理銀行事務之方式，本不限於一端，除自行填
    載銀行單據後，再請他人持之前往辦理款項提匯之方式外，
    以口頭交代所需辦理之事項，同時將銀行帳戶之印章、存摺
    交由受託人持之前往銀行，並代為填製銀行單據且蓋印其上
    ，以辦理款項提匯之情形，亦所在多有，況證人己○○於偵
    查中之前揭證詞，並無排斥甲○○生前有委託被告辛○○至
    銀行代為填寫銀行單據，以處理款項領匯之可能性，且甲○○生前確有委託他人至銀行代為填寫銀行單據，以處理款項
    領匯之情形，已詳如前述，自難以證人己○○於偵查中之前
    揭證述，遽為被告辛○○不利之認定。
  (八)雖甲○○生前究竟如何指示被告辛○○、丑○○處理如附表
    所示之款項，或因何緣故指示其等依如附表所示之方式為款
    項提匯等情，因甲○○業已過世而難以查證，惟綜合前述甲○○於93年5月28日以前，其意識狀態均屬正常，非但仍能
    清楚掌控自身財務，亦會委託他人跑腿至銀行代為處理款項
    領匯，及甲○○之身體精神狀況、遺產數額、與被告3人關
    係等諸情顯示，被告3人上開所辯，均尚非虛妄，是本案依
    起訴書所舉之各項證據方法，本院尚無從形成被告3人均確
    有起訴書所指行使偽造私文書、詐欺取財犯行之確信。此外
    ，復查無其他積極證據足以證明被告3人涉有起訴書所指行
    使偽造私文書、詐欺取財之犯行，揆諸首揭法條、判例要旨
    及說明，自屬不能證明被告3人犯罪，應為被告3人無罪之諭
    知，以昭慎重。
據上論斷，應依刑事訴訟法第301條第1項，判決如主文。
本案經檢察官蒲心智到庭執行職務。
中    華    民    國    99    年     2    月    23    日
                  刑事第十庭  審判長法  官  蔡坤湖
                                    法  官  姚念慈
                                    法  官  謝昀璉
上正本證明與原本無異。
如不服本判決應於收受送達後10日內向本院提出上訴書狀，並應
敘述具體理由；其未敘述上訴理由者，應於上訴期間屆滿後20日
內向本院補提理由書（均須按他造當事人之人數附繕本）「切勿
逕送上級法院」。告訴人或被害人如對於本判決不服者，應具備
理由請求檢察官上訴，其上訴期間之計算係以檢察官收受判決正
本之日期為準。
                                    書記官  鄭雅文
中    華    民    國    99    年    2     月    26    日
附表：
 ┌──┬────┬────┬───────┬─────────┬─────┐
 │編號│日期    │金額（新│行為方式      │私文書            │實際從事款│
 │    │（年月日│臺幣：元│              │                  │項提匯之行│
 │    │）      │）      │              │                  │為人      │
 ├──┼────┼────┼───────┼─────────┼─────┤
 │一  │93.04.08│297,423 │全數轉入壬○○│1.世華聯合商業銀行│辛○○    │
 │    │        │        │之國泰世華銀行│  93年4月8日活期（│          │
 │    │        │        │復興分行帳號01│  儲蓄）存款取款憑│          │
 │    │        │        │0000000000號帳│  條（見他字卷第12│          │
 │    │        │        │戶內。        │  頁）。          │          │
 │    │        │        │              │2.世華聯合商業銀行│          │
 │    │        │        │              │  93年4月8日活期（│          │
 │    │        │        │              │  儲蓄）存款存入憑│          │
 │    │        │        │              │  條（見他字卷第13│          │
 │    │        │        │              │  頁）。          │          │
 ├──┼────┼────┼───────┼─────────┼─────┤
 │二  │93.04.12│804,143 │同上          │1.世華聯合商業銀行│辛○○    │
 │    │        │        │              │  93年4月12日活期 │          │
 │    │        │        │              │  （儲蓄）存款取款│          │
 │    │        │        │              │  憑條（見他字卷第│          │
 │    │        │        │              │  14頁）。        │          │
 │    │        │        │              │2.世華聯合商業銀行│          │
 │    │        │        │              │  93年4月12日活期 │          │
 │    │        │        │              │  （儲蓄）存款存入│          │
 │    │        │        │              │  憑條（見他字卷第│          │
 │    │        │        │              │  15頁）。        │          │
 │    │        │        │              │                  │          │
 ├──┼────┼────┼───────┼─────────┼─────┤
 │三  │93.04.14│375,543 │同上          │1.世華聯合商業銀行│辛○○    │
 │    │        │        │              │  93年4月14日活期 │          │
 │    │        │        │              │  （儲蓄）存款取款│          │
 │    │        │        │              │  憑條（見他字卷第│          │
 │    │        │        │              │  16頁）。        │          │
 │    │        │        │              │2.世華聯合商業銀行│          │
 │    │        │        │              │  93年4月14日活期 │          │
 │    │        │        │              │  （儲蓄）存款存入│          │
 │    │        │        │              │  憑條（見他字卷第│          │
 │    │        │        │              │  17頁）。        │          │
 │    │        │        │              │                  │          │
 ├──┼────┼────┼───────┼─────────┼─────┤
 │四  │93.04.15│570,812 │同上          │1.世華聯合商業銀行│辛○○    │
 │    │        │        │              │  93年4月15日活期 │          │
 │    │        │        │              │  （儲蓄）存款取款│          │
 │    │        │        │              │  憑條（見他字卷第│          │
 │    │        │        │              │  18頁）。        │          │
 │    │        │        │              │2.世華聯合商業銀行│          │
 │    │        │        │              │  93年4月15日活期 │          │
 │    │        │        │              │  （儲蓄）存款存入│          │
 │    │        │        │              │  憑條（見他字卷第│          │
 │    │        │        │              │  18頁）。        │          │
 │    │        │        │              │                  │          │
 ├──┼────┼────┼───────┼─────────┼─────┤
 │五  │93.04.21│860,000 │同上          │1.世華聯合商業銀行│辛○○    │
 │    │        │        │              │  93年4月21日活期 │          │
 │    │        │        │              │  （儲蓄）存款取款│          │
 │    │        │        │              │  憑條（見他字卷第│          │
 │    │        │        │              │  20頁）。        │          │
 │    │        │        │              │2.世華聯合商業銀行│          │
 │    │        │        │              │  93年4月21日活期 │          │
 │    │        │        │              │  （儲蓄）存款存入│          │
 │    │        │        │              │  憑條（見他字卷第│          │
 │    │        │        │              │  20頁）。        │          │
 ├──┼────┼────┼───────┼─────────┼─────┤
 │六  │93.04.26│863,227 │全數轉入辛○○│1.世華聯合商業銀行│辛○○    │
 │    │        │        │之國泰世華銀行│  93年4月26日活期 │          │
 │    │        │        │復興分行帳號01│  （儲蓄）存款取款│          │
 │    │        │        │0000000000號帳│  憑條（見他字卷第│          │
 │    │        │        │戶內。        │  21頁）。        │          │
 │    │        │        │              │2.世華聯合商業銀行│          │
 │    │        │        │              │  93年4月26日活期 │          │
 │    │        │        │              │  （儲蓄）存款存入│          │
 │    │        │        │              │  憑條（見他字卷第│          │
 │    │        │        │              │  21頁）。        │          │
 ├──┼────┼────┼───────┼─────────┼─────┤
 │七  │93.05.10│880,000 │提領現金。    │國泰世華商業銀行93│辛○○    │
 │    │        │        │              │年5月10日活期（儲 │          │
 │    │        │        │              │蓄）存款取款憑條（│          │
 │    │        │        │              │見他字卷第22頁）。│          │
 │    │        │        │              │                  │          │
 ├──┼────┼────┼───────┼─────────┼─────┤
 │八  │93.05.14│300,000 │20萬元轉入李再│1.國泰世華商業銀行│丑○○    │
 │    │        │        │發之第一商業銀│  93年5月14日活期 │          │
 │    │        │        │行光復分行帳號│  （儲蓄）存款取款│          │
 │    │        │        │00000000000號 │  憑條（見他字卷第│          │
 │    │        │        │帳戶內，其餘提│  23頁）。        │          │
 │    │        │        │領現金。      │2.國泰世華商業銀行│          │
 │    │        │        │              │  93年5月14日匯出 │          │
 │    │        │        │              │  匯款用紙（代收入│          │
 │    │        │        │              │  傳票）（見他字卷│          │
 │    │        │        │              │  第24頁）。      │          │
 │    │        │        │              │                  │          │
 │    │        │        │              │                  │          │
 ├──┼────┼────┼───────┼─────────┼─────┤
 │九  │93.05.18│700,000 │20萬元轉入李再│1.國泰世華商業銀行│丑○○    │
 │    │        │        │發之第一商業銀│  93年5月18日活期 │          │
 │    │        │        │行光復分行帳號│  （儲蓄）存款取款│          │
 │    │        │        │00000000000號 │  憑條（見他字卷第│          │
 │    │        │        │帳戶內，其餘提│  25頁）。        │          │
 │    │        │        │領現金。      │2.國泰世華商業銀行│          │
 │    │        │        │              │  93年5月18日匯出 │          │
 │    │        │        │              │  匯款用紙（代收入│          │
 │    │        │        │              │  傳票）（見他字卷│          │
 │    │        │        │              │  第26頁）。      │          │
 ├──┼────┼────┼───────┼─────────┼─────┤
 │十  │93.05.19│950,000 │20萬元轉入李再│1.國泰世華商業銀行│丑○○    │
 │    │        │        │發之第一商業銀│  93年5月19日活期 │          │
 │    │        │        │行光復分行帳號│  （儲蓄）存款取款│          │
 │    │        │        │00000000000號 │  憑條（見他字卷第│          │
 │    │        │        │帳戶內，其餘提│  27頁）。        │          │
 │    │        │        │領現金。      │2.國泰世華商業銀行│          │
 │    │        │        │              │  93年5月19日匯出 │          │
 │    │        │        │              │  匯款用紙（代收入│          │
 │    │        │        │              │  傳票）（見他字卷│          │
 │    │        │        │              │  第29頁）。      │          │
 ├──┼────┼────┼───────┼─────────┼─────┤
 │十一│93.05.21│443,000 │提領現金。    │國泰世華商業銀行93│丑○○    │
 │    │        │        │              │年5月21日活期（儲 │          │
 │    │        │        │              │蓄）存款取款憑條（│          │
 │    │        │        │              │見他字卷第30頁）。│          │
 ├──┼────┼────┼───────┼─────────┼─────┤
 │十二│93.05.24│250,000 │20萬元轉入李再│1.國泰世華商業銀行│丑○○    │
 │    │        │        │發之第一商業銀│  93年5月24日活期 │          │
 │    │        │        │行光復分行帳號│  （儲蓄）存款取款│          │
 │    │        │        │00000000000號 │  憑條（見他字卷第│          │
 │    │        │        │帳戶內，其餘提│  31頁）。        │          │
 │    │        │        │領現金。      │2.國泰世華商業銀行│          │
 │    │        │        │              │  93年5月24日匯出 │          │
 │    │        │        │              │  匯款用紙（代收入│          │
 │    │        │        │              │  傳票）（見他字卷│          │
 │    │        │        │              │  第32頁）。      │          │
 ├──┼────┼────┼───────┼─────────┼─────┤
 │十三│93.05.26│100,000 │全數轉入甲○○│1.國泰世華商業銀行│丑○○    │
 │    │        │        │之第一商業銀行│  93年5月26日活期 │          │
 │    │        │        │光復分行帳號  │  （儲蓄）存款取款│          │
 │    │        │        │00000000000號 │  憑條（見他字卷第│          │
 │    │        │        │帳戶。        │  33頁）。        │          │
 │    │        │        │              │2.國泰世華商業銀行│          │
 │    │        │        │              │  93年5月26日匯出 │          │
 │    │        │        │              │  匯款用紙（代收入│          │
 │    │        │        │              │  傳票）（見他字卷│          │
 │    │        │        │              │  第33頁）。      │          │
 └──┴────┴────┴───────┴─────────┴─────┘

司法院資訊處製作；財團法人民間司法改革基金會備份。
